【裁判字號】    89,婚,15
【裁判日期】    890317
【裁判案由】    離婚
【裁判全文】
臺灣臺中地方法院民事判決  八十九年度婚字第一五號
    原      告  甲○○
    被      告  乙○○
右當事人間請求離婚等事件，本院判決如左：
    主    文
原告之訴駁回。
訴訟費用由原告負擔。
    事    實
甲、原告方面：
一、聲明：求為判決(一)准兩造離婚。(二)對於兩造所生之女曾詩晴之權利義務，由原告
          行使及負擔。
二、陳述：兩造為夫妻，然被告於民國八十三年和原告結婚之後，即經常無緣無故地
          要求和原告離婚，並拒絕給付家庭生活費用，嗣更離家不歸，對原告及女
          兒曾詩晴之生活，不曾聞問，此種情況現仍繼續之中，是被告顯係惡意遺
          棄原告；又被告經常無緣無故他要求和原告離婚，使原告精神上無法忍受，
          且被告曾毆打原告，此種虐待，已致原告無法繼續與其共同生活，爰依民
          法第一千零五十二條第一項第三、五款規定，訴請和被告離婚。另兩造生
          有一女曾詩晴，為民國八十七年三月五日生，被告既不予扶養，而原告實
          際負撫育之責，故併請判決准由原告行使對曾詩晴之權利、義務。
三、証據：提出戶籍謄本一份為証。
乙、被告方面：
一、聲明：原告之訴駁回。
二、陳述：(一)兩造婚後為維持生計，在市場共同販賣女裝，所得收入皆由原告處理，
            家庭財務全由原告掌理，被告並無原告所言不支付家庭生活費用之情形
            。而經營生意之初，因須使用汽車，而向原告之父貸款購車，並登記為
            原告所有，其後己以分期付款方式繳情，嗣經原告同意，過戶與被告，
            但因被告婚前曾欠友人借款，而於八十七年六月間以汽車向當舖質押借
            款處理債務，適至八十八年七日間，因被告失業，無法繼續繳納利息，
            而將汽車典當，此皆徵得原告同意，並非如原告所說被告不負家庭責任
            。另原告陳稱被告經常提議離婚且離家不歸，實則係原告於婚後經常對
            被告之母親侮辱，為被告斥責，原告主力提議離婚，而被告一時氣憤而
            對原告出手，就此，被告甚感後悔並表示歉意，然除此次之外，被告並
            未曾毆打原告；此次爭執之後，兩造協議暫時分居二個月，原告即女
            兒至台中縣潭子鄉其大姐家暫住，惟二個月之後，被告前往探視並欲接
            回原告及女兒，己不見其等影，因原告家人不諒解被告，始終不告知
            原告之去向，使被告無法接回原告，並非被告予以遺棄。
丙、本院依職權函彰化縣政府為訪視並提出訪視報告。
    理    由
一、原告起訴主張兩造係夫妻，而被告予以毆打並不支付家庭生活費用且離家不歸，
    又經常提議離婚，致其無法繼續和被告同居，認有民法第一千零五十二條第一項
    第三、五款之情形，有訴請離婚，並請求由其行使對女兒曾詩晴之權利、義務；
    被告則以其並未經常毆打原告或予原告無法忍受之痛苦且非遺棄原告母女等語資
    為抗辯。
二、原告主張之事實，固據其提出戶籍謄本一件為証，而被告就曾予以毆打之事實亦
    不否認，然查夫妻間因生活瑣事有所爭執，在所難免，而爭執中雙方情緒常有不
    平，若予爭執行率爾出言離婚，因會對他方造成心理上之壓力，然此尚難謂後予
    以精神上之虐待，原告主張以此為離婚之理由，無可採取，而被告就其於八十八
    年八月間曾對原告施暴之事實固不否認，然其抗辯稱係因原告對被告之母侮辱，
    其一時氣憤而出手，姑不論其抗辯是否真實，然除此次之外，被告並未有毆打原
    告之行為，按夫妻間偶爾失和毆打他方，苟他方所受傷害非重，應難認係受有堪
    同居之虐待，本件依兩造所陳，應係雙方爭吵失和致被告對原告出手，而原告雖
    受毆打，但其並未提出任何診斷証明，供本院審認其傷勢如何，本院無從判斷其
    受毆打是否己達不堪同居之程度，是原告此部分主張亦無從認為有理由。另查夫
    妻之一方有支付家庭生活費用、義務時，如無正當事由不為支付，以致他方不能
    維持生活，自屬民法第一千零五十二條第一項第五款所謂以惡意遺棄他方，然若
    有正當事由，或他方非不能維持生活，即難謂係以惡意遺棄他方。兩造婚後原本
    共同於市場經常女裝生意，所有收入、開銷均由原告掌理，即如此，家庭生活費
    用即非應由被告一人支付，而被告目前未支付家庭生活費用，一則係因其失業之
    中，一則係因原告同女兒離家避居，不和被告聯絡，不能認被告係惡意遺棄，
    況原告亦未能舉証其己無法維持生活，是原告主張被告不支付家庭生活費用為惡
    意遺棄，為不可採。原告復主張被告離家不歸，對原告及女兒之生活不予聞問，
    亦屬惡意遺棄云云，然查被告於婚前即住於台中市○○○○街八七號二樓之五，
    於八十三年六月和原告結婚，迄今仍住於該處，本件審理期間，本院按上址通知
    ，被告即獲通知到庭，可証其並未離家，而被告抗辯稱後原告於八十八年八月間
    協議分居二個月，原告先至台中縣潭子鄉原告大姐家暫住，二個月後即不見影
    ，俟接原告起訴狀，始知原告遷居彰化，依此，離家之人乃原告並非被告，是原
    告主張被告離家不歸惡意遺棄原告，亦非可採。從而，原告主張受有不堪同居之
    虐待及被遺棄訴請離婚，洵屬無據，不予准許，其訴請離婚既不予准許，其併請
    求行使、負擔對女兒曾詩晴之權利、義務，亦不予准許，均應予駁回。
三、結論：本件原告之訴為有理由，依民事訴訟法第七十八條，判決如主文。
中      華      民      國    八十九    年      三      月      十七    日
                                      臺灣臺中地方法院家事法庭
~B法      官  李添興
右為正本係照原本作成
如對本判決上訴應於判決送達後廿日向本院提出上訴狀
中      華      民      國    八十九    年      三      月    二十六    日
~B法院書記官
                                                                        Ｂ


司法院資訊處製作；財團法人民間司法改革基金會備份。
